【裁判字號】    90,再易,38
【裁判日期】    900426
【裁判案由】    返還土地等
【裁判全文】
台灣高等法院民事判決  九十年度再易字第三八號
      再審原告    癸○○
                  辰○○
                  卯○○
                  己○○
                  辛○○
                  未○○
                  戊○○
                  丑○○
                  寅○○
                  子○○
                  午○○即陳.
                  丁○○即陳.
                  巳○○即陳.
                  陳李阿銀即.
                  庚○○即陳.
                  壬○○即陳.
                  甲  ○即陳.
                  丙○○即陳.
                  乙○○即陳.
      法定代理人  簡華祥
右當事人間返還土地等事件，再審原告對於中華民國九十年三月二十日本院八十九年
度上易字第四七九號確定判決提起再審，本院判決如左：
    主    文
再審之訴及假執行之聲請均駁回。
再審訴訟費用由再審原告負擔。
    事    實
甲、再審原告方面：
一、聲明：
（一） 本院八十九年度上易字第四七九字確定判決廢棄。
（二）再審被告應將台北縣雙溪鄉○○○段二六七之二、二六七之三、二六八、二六
      九之二四筆土地上如原判決附圖所示土石路面道路面積二九五平方公尺之地上
      物（即柏油舖設道路路面及排水溝設施）清除，將所占用地第二六七之二、二
      六七之三、二六九之二地號之土地返還再審原告，第二六八地號部分之土地返
      還其再審原告癸○○、辰○○、卯○○、己○○、辛○○、戊○○、丑○○、
      寅○○、丁○○、午○○、巳○○、子○○。
（三）再審被告應將上開第二七二之一地號上如原判決附圖所示填倒土石區面積三四
      九平方公尺土地之土石清除，回復原狀並將占用土地返還其再審原告。
（四）再審被告應給付再審原告新台幣（下同）一萬八千五百八十八元，及自八十八
      年六月三日起至清償日止，按週年利率百分之五計算之利息，並自八十八年五
      月二十七日起至如第一項、第三項二六七之二、二六七之三、二六九之二、二
      七二之一上所示應返還再審原告土地之日止按月給付六百八十九元。
（五）再審被告應給付再審原告癸○○、辰○○、卯○○、己○○、辛○○、戊○○
      、寅○○、丁○○、午○○、巳○○、子○○六千五百四十七元，及自八十八
      年六月三日起至清償日止，按週年利率百分之五計算之利息。並自八十八年五
      月二十七日起至如第一項所示二六八號土地返還日止，按月給付一百零九元。
（六）願供擔保請准宣告假執行。
二、陳述：除與原確定判決記載相同者外，補稱略以：
    原確定判決認系爭土地已符合公用地役權之要件而有公用地役關係存在，故再審
    被告並無侵害再審原告對系爭土地之所有權，其認定之理由為：一、系爭二六七
    之二、二六七之三、二六八、二六九之二號土地為雙坪產業道路通往柑腳公墓及
    公墓附近住戶道路之一小段，且為不特定之公眾通行所必要，二、系爭土地供公
    眾通行已達十九年，已經過有相當之時間（最高法院八十五年台上字第七七○號
    判決參照）。惟上開判決已違背行政法院七十三年度判字第一○一號判例：系爭
    土地於民國五十一年間始變成道路，被告機關於五十年以後為打通新生北路二段
    工程使用系爭土地至五十九年舖設柏油路面時，尚未經過二十年，揆諸民法第八
    百五十二條規定自難認已因時效完成而成立公用地役關係，依最高法院七十一年
    台再字第二一○號判例之見解，顯有適用法規顯有錯誤，爰依民事訴訟法第四百
    九十六條第一項第一款之規定提起再審。
三、證據：除援用原審（及發回前本院前審）提出者外，補提出本院原確定判決、王
    澤鑑著民法實例研習一件為證。
乙、再審被告方面：本件未行言詞辯論故無聲明及陳述。
    理    由
一、本件再審原告起訴主張本院上開確定判決有適用法規顯有錯誤之情形，因依民事
    訴訟法第四百九十六條第一項第一款之規定，提起本件再審之訴，求為將本院八
    十九年度上易字第四七九號原確定判決廢棄，並為如其訴之聲明之判決。
二、按適用法規顯有錯誤者，依最高法院七十一年台上字第二一○號判例所示：民事
    訴訟法第四百九十六條第一項第一款所謂適用法規顯有錯誤，係指確定判決違背
    法規或現存判例解釋者而言。惟該判例所指之判例，於民事訴訟係專指最高法院
    之判例而言，最高行政法院之判例因與民事審判之範疇不同，當然不包括在內。
    是本件再審原告援引最高行政法院七十三年度判字第一○一號判例，認原確定適
    用法規顯有錯誤，提起本件再審之訴，即顯無理由，應予駁回，並假執行之聲請
    已失所依據，應併予駁回。且不經言詞辯論為之。
據上論結，本件再審之訴為顯無理由，依民事訴訟法第五百零二條第二項、第七十八
條、第八十五條第一項前段判決如主文。
中      華      民      國    九十      年      四      月    二十六    日
                                民事第四庭
                                    審判長法  官  楊  豐  卿
                                          法  官  張      蘭
                                          法  官  林  金  吾
右正本係照原本作成。
不得上訴。
中      華      民      國    九十      年      四      月    三十      日
                                          書記官  殷  丹  妮


司法院資訊處製作；財團法人民間司法改革基金會備份。
